【裁判字號】    99,易,1602
【裁判日期】    991210
【裁判案由】    竊盜等
【裁判全文】
臺灣高雄地方法院刑事判決              99年度易字第1602號
公  訴  人  臺灣高雄地方法院檢察署檢察官
被      告  蔡嘉修
            潘淑玲
上列被告因竊盜等案件，經檢察官提起公訴（99年度偵字第2417
7號 ），本院判決如下：
    主  文
蔡嘉修共同犯攜帶兇器竊盜罪，累犯，處有期徒刑捌月。扣案之
電纜剪貳支、美工刀壹支均沒收。
潘淑玲共同犯攜帶兇器竊盜罪，累犯，處有期徒刑柒月。扣案之
電纜剪貳支、美工刀壹支均沒收。
    事  實
一、蔡嘉修前於民國96年間因竊盜、毒品等案件，經本院以96年
    度易字第2221號、96年度簡字第3792號判決分別處有期徒刑
    1 年2 月、2 月又15日，嗣經本院96年度聲字第3030號裁定
    應執行有期徒刑1 年7 月確定，甫於民國97年12月3 日縮短
    刑期執行完畢。而潘淑玲前因違反肅清煙毒條例、麻醉藥品
    管理條例，分經本院以82年度訴字第3451號、82年訴字第44
    02號判決處有期徒刑3 年2 月、5 年8 月，其中82年訴字第
    4402號判決並經最高法院83年度臺上字第6094號判決駁回上
    訴，後經臺灣高等法院高雄分院以84年度聲字第21號裁定上
    開2 案件應執行有期徒刑8 年5 月確定，於92年11月14日假
    釋出監，並於94年11月17日保護管束期滿未經撤銷而視為執
    行完畢。詎其2 人仍不知悔改，竟共同基於意圖為自己不法
    所有之犯意聯絡，於99年7 月20日下午5 、6 時許，至高雄
    市楠梓區○○○○路700 號之「國立高雄大學」（下稱高雄
    大學）理學院，由蔡嘉修進入該學院大樓地下室供電系統機
    房內，持其所有客觀上可供兇器使用之電纜剪2 支及美工刀
    1 支，將發電機供電用之電纜線剪斷並放入其所攜帶之黑色
    塑膠袋內，而潘淑玲則在外把風並協助搬運，以此方式共同
    竊取200 平方耐燃電纜線100 公尺得手（價值新臺幣6 萬50
    00元，已發還），嗣於同日晚上8 、9 時許，蔡嘉修、潘淑
    玲正欲將電纜線搬離現場時，即為該校保全人員李煥財所察
    覺，並通知同事報警處理而查悉上情，並為警扣得上開電纜
    剪2 支、美工刀1 支。
二、案經高雄大學訴由高雄市政府警察局楠梓分局移送臺灣高雄
    地方法院檢察署檢察官偵查起訴。
    理  由
一、按被告以外之人於審判外之言詞或書面陳述，除法律有規定
    者外，不得作為證據；又被告以外之人於審判外之陳述，雖
    不符第159 條之1 至第159 條之4 之規定，但經當事人於審
    判程序同意作為證據，法院審酌該言詞陳述或書面陳述作成
    時之情況，認為適當者，亦得為證據；當事人、代理人或辯
    護人於法院調查證據時，知有第159 條第1 項不得為證據之
    情形，而未於言詞辯論終結前聲明異議者，視為有前項之同
    意，刑事訴訟法第159 條第1 項、第159 條之5 規定甚明。
    經查，本判決後開所引用之各該被告以外之人於審判外之陳
    述（包括書面陳述），雖屬傳聞證據，惟業經被告蔡嘉修、
    被告潘淑玲及檢察官於審理期日時均表示無意見而不予爭執
    ，且迄至言詞辯論終結前亦均未聲明異議，本院審酌上開證
    據資料製作時之情況，尚查無違法不當之瑕疵，亦認為以之
    作為證據應屬適當，故揆諸前開法律規定與說明，爰逕依刑
    事訴訟法第159 條之5 規定，認前揭證據資料均例外有證據
    能力。
二、訊據被告蔡嘉修對前揭犯行迭於警詢、偵訊及審理時均坦認
    不諱，核與證人李煥財於警詢之證述相符，並有高雄市政府
    警察局楠梓分局扣押筆錄、扣押物品目錄表、贓物認領保管
    單、查獲照片、高雄大學校舍設施遭竊明細及扣案之電纜剪
    2 支、美工刀1 支在卷可佐（見警卷第14-19 、28-45 頁）
    ，堪信其之自白與事實相符。而訊據被告潘淑玲則矢口否認
    犯行，辯稱：當天伊是偶遇蔡嘉修，想請他順便載伊回家，
    他說有工作做，所以伊才在地下室等他。伊沒有和蔡嘉修約
    好一起去，也不知蔡嘉修在剪電纜線，更沒有要幫他把風之
    意。經查：
 1、證人李煥財於警詢時證稱：「我於99年7 月20日晚上8 時許
    發現1 輛豐田深藍色貨車停在後校園變電站外的產業道路上
    ，並發現蔡嘉修、潘淑玲形跡可疑，一前一後走往理學院大
    樓地下室停車場，當時我緊跟在後，看到其2 人走往地下室
    供電系統機房，由蔡嘉修將供電系統機房門打開，潘淑玲先
    進入機房，蔡嘉修再進入將門關上。當下我覺得可疑上前要
    去開門，但該門已上鎖，我立即請同事支援，經同事報警後
    ，我與同事在機房門外等候約20分，蔡嘉修、潘淑玲將門打
    開準備離開時，我當場詢問其2 人為何進入機房內？做何事
    情？蔡嘉修稱其2 人為男女朋友在此偷情，我與同事請蔡嘉
    修、潘淑玲出示證件，蔡嘉修稱證件放車上，我遂與蔡嘉修
    、潘淑玲一同前往上開車輛停放地點，同事則在機房內查看
    ，發現機房內地上有多條電纜線遭剪斷，並用電話告知我。
    而我在看蔡嘉修、潘淑玲之證件時，發現該車下方有1 個綠
    底米色飾條邊的工具包。待警方到達後，我陳述上情，警方
    將該工具包打開發現有電纜剪2 支、美工刀1 支。後我在機
    房內發現有多個黑色塑膠袋，其中1 個已裝有已剪斷的電纜
    線。」、「經校方清點後，蔡嘉修、潘淑玲是竊取發電機供
    電的電纜線，共遭剪掉200 平方耐燃電纜線100 公尺（價值
    共6 萬5000元。」等語明確（見警卷第14-19 頁），審酌證
    人與被告蔡嘉修、潘淑玲素不相識，亦無證據證明與其2 人
    有何仇怨，要無設詞誣陷其等之動機，又所述核與上開查獲
    照片相合，再經證人指認被告蔡嘉修、潘淑玲無誤（見警卷
    第16頁），顯見彼所述應屬事實。
 2、被告潘淑玲曾於偵訊時坦承犯行（見偵卷第38頁），且於警
    詢時稱：「我與蔡嘉修進入機房後，我叫蔡嘉修開電燈，他
    沒開，我說那我要怎樣幫你搬，蔡嘉修將手電筒咬在嘴上然
    後一直走，我看見地上有2 條電纜線，他叫我手腳快一點幫
    他搬一搬，我跟他說不好，等一下弄得大小聲被人聽到。當
    時我拿塑膠袋，我跟他說東西很重，我拿很吃力手很痛，所
    以我就沒搬了」等語（見警卷第12頁），而被告蔡嘉修於審
    理時亦供稱：「當天我於傍晚5 、6 點開車過去高雄大學，
    之後我就帶潘淑玲過去我偷東西的地方，我剪到一半出來透
    氣，潘淑玲就在門外面等我。後來我要再進去準備搬電纜線
    ，有請潘淑玲幫忙搬，她就跟我去地下室。」、「潘淑玲在
    有人敲門時，有要趕快將我拉出去」、「她有看到我偷電纜
    線，我也有請她幫我搬，但她說太重了」等語（見本院卷第
    19 -20、99-104頁），核其2 人所述，已與被告潘淑玲前揭
    辯詞不同，且若其2 人非為不法行為，為何被告潘淑玲要擔
    心被人聽到聲響？益徵被告潘淑玲主觀上並非不知被告蔡嘉
    修是去該處竊取電纜線。
 3、證人李煥財於警詢證稱：「機房平常是不上鎖的，內也有燈
    光」等語明確（見警卷第16頁），然被告蔡嘉修於其與潘淑
    玲進入機房後，即將機房門鎖上防免他人進入，已據被告蔡
    嘉修供述甚明（見本院卷第105 頁），且又刻意不開燈，僅
    持手電筒供作照明之用，若非行不法之事，怎可能有正常工
    作是須於夜間由被告蔡嘉修獨自1 人進入大學大樓地下室供
    電系統機房內，並僅能以手電筒照明為之？更何況，倘若被
    告潘淑玲不是早與被告蔡嘉修有竊取電纜線之犯意聯絡，1
    名正常之人斷無可能帶不相關之人一同前往犯罪地點，甚至
    讓他人目擊己之犯罪，無端增生遭警查獲之風險。
 4、綜上所述，被告潘淑玲前開辯解，均屬事後卸責之詞，不足
    採信。其有與被告蔡嘉修共犯本件犯行應屬無疑。而被告蔡
    嘉修於審理時所稱潘淑玲未參與前揭犯行，不知其是去偷剪
    電纜線云云，同前論理，亦非可採。本件事證既明，被告2
    人犯行均堪以認定，應依法論科。
三、被告蔡嘉修所持之電纜剪2 支、美工刀1 支均係質地堅硬銳
    利之金屬材質工具，依照一般社會通念，如持以行兇，客觀
    上足以對人之生命安全或身體健康產生危害，而均屬「兇器
    」無訛。是核被告蔡嘉修、潘淑玲所為，均係犯刑法第354
    條之毀損他人物品罪、第321 條第1 項第3 款之攜帶兇器竊
    盜罪。檢察官雖認被告2 人尚未竊盜得手，然證人李煥財已
    證述在機房內發現有多個黑色塑膠袋，其中1 個已裝有已剪
    斷的電纜線等語明確，顯然被告2 人已將偷剪得之電纜線置
    其2 人實力支配範圍內，應屬竊盜既遂，僅因證人李煥財及
    時發現，始未搬離現場，檢察官未能審酌此點，所論尚有未
    恰，惟其基本事實同一，僅犯罪態樣不同，本院自得予以審
    理。被告2 人就前述犯行有犯意聯絡及行為分擔，應論以共
    同正犯。被告2 人均以一行為同時犯上揭2 罪，為想像競合
    犯，均應從一重之攜帶兇器竊盜罪處斷。被告2 人前均曾受
    如事實欄所載有期徒刑之執行完畢，有臺灣高等法院被告前
    案紀錄表附卷可考，其等於有期徒刑執行完畢後5 年以內，
    故意再犯本件最重本刑為有期徒刑以上之刑之罪，為累犯，
    均應加重其刑。爰審酌被告2 人均不思由正當途徑賺取金錢
    ，竟起歹念竊取被害人之電纜線，侵害被害人之財產監督權
    ，所為實有不該，復考量其2 人之參與犯罪之程度，所竊得
    財物之價值不低，及遭剪斷之電纜線尚未搬離現場並已返還
    被害人，暨念被告蔡嘉修犯罪後坦承犯行，態度尚稱良好等
    一切情狀，就其2 人所犯之罪，分別量處如主文所示之刑，
    以示懲戒。扣案之電纜剪2 支、美工刀1 支，屬被告蔡嘉修
    所有供犯本件之用，業據其供承在卷（見本卷第10 9頁），
    爰依刑法第38條第1 項第2 款規定及共同正犯責任共同原則
    ，均在其2 人主文項下宣告沒收之。
據上論斷，應依刑事訴訟法第299 條第1 項前段，刑法第28條、
第354 條、第321 條第1 項第3 款、第55條、第47條第1 項、第
38條第1 項第2 款，判決如主文。
本案經檢察官陳俊宏到庭執行職務。
中    華    民    國    99    年    12    月    10     日
              刑事第十七庭  審判長法  官  陳培維
                                  法  官  陳君杰
                                  法  官  余銘軒
以上正本證明與原本無異。
如不服本判決應於收受送達後10日內向本院提出上訴書狀，並應
敘述具體理由；如未敘述上訴理由者，應於上訴期間屆滿後20日
內向本院補提理由書（均須按他造當事人之人數附繕本）「切勿
逕送上級法院」。
中    華    民    國    99    年    12    月    14    日
                                  書記官  吳書逸
附錄論罪科刑法條
中華民國刑法第354條
（毀損器物罪）
毀棄、損壞前二條以外之他人之物或致令不堪用，足以生損害於
公眾或他人者，處 2 年以下有期徒刑、拘役或 5 百元以下罰金
。
中華民國刑法第321條
（加重竊盜罪）
犯竊盜罪而有左列情形之一者，處 6 月以上、 5 年以下有期徒
刑：
一、於夜間侵入住宅或有人居住之建築物、船艦或隱匿其內而犯
    之者。
二、毀越門扇、牆垣或其他安全設備而犯之者。
三、攜帶兇器而犯之者。
四、結夥三人以上而犯之者。
五、乘火災、水災或其他災害之際而犯之者。
六、在車站或埠頭而犯之者。
前項之未遂犯罰之。

司法院資訊處製作；財團法人民間司法改革基金會備份。
